【裁判字號】    99,台上,5270
【裁判日期】    990819
【裁判案由】    偽造文書等罪
【裁判全文】
最高法院刑事判決            九十九年度台上字第五二七０號
上  訴  人  甲○○
            乙○○
上列上訴人等因偽造文書等罪案件，不服台灣高等法院台中分院
中華民國九十七年十一月六日第二審判決（九十七年度上易字第
一六０九號，起訴案號：台灣台中地方法院檢察署九十七年度偵
緝字第一三一四、一三一五、一三二０、一三二一、一三二二號
），提起上訴，本院判決如下：
    主  文
原判決撤銷，發回台灣高等法院台中分院。
    理  由
原判決認定上訴人甲○○、乙○○有其事實欄所載犯行，因而撤
銷第一審之科刑判決，改判仍依想像競合犯及行為時連續犯、牽
連犯規定，從一重論甲○○、乙○○共同犯如其附表（下稱附表
）所示之罪，各處如附表所示之刑，同時各定應執行之刑有期徒
刑貳年拾月，並為相關從刑之宣告；固非無見。
惟查：（一）、犯罪事實應依證據認定之。所謂證據，係指足以
證明被告確有犯罪行為之積極證據而言，該項證據必須適於為被
告犯罪事實之證明者，始得採為斷罪資料。又有罪判決書所憑之
證據，以足以證明其所認定之犯罪事實為必要；若所憑之證據與
待證事實不相符合，即屬證據上理由矛盾之違法。原判決事實認
定甲○○、乙○○二人於民國九十六年六月五日冒用會員「何陳
傳」之署押，偽造標息新台幣（下同）三千六百元標單，標取會
款，致使李定娥等十二個活會會員（第四、五、七、九、十五、
十六、十七期遭冒標之柯佳君、梁雅雯、柯國壽、李定娥、紀福
源、陳秀蕊、梁德明仍為活會會員），因而陷於錯誤，誤以為確
由該會員得標，乃交付該期會款予乙○○、甲○○二人，計詐得
會款五十五萬六千八百元（46400元×12=556800元），詳如附表
編號八所示等情。理由說明則以甲○○、乙○○之自白及告訴人
吳清春等之指述為其論據。惟甲○○、乙○○及其辯護人於原審
所提準備書狀，僅自承冒標七會，並未包括附表八之該會（見原
審卷第五十四至五十六頁刑事準備(二)狀及附表）；到場之告訴人
李定娥等人亦均答稱：對冒標七會無意見，不知有無冒何陳傳標
會等情（見原審卷第五十三頁正、反面）；並未指證冒用何陳傳
名義標會。又附表編號八「自白補強證據」欄所列證據，似均不
足為甲○○、乙○○冒用何陳傳名義標會之證明。原判決所憑證
據與待證事實不相符，洵有證據上理由矛盾之違法。（二）、刑
事審判旨在實現刑罰權分配之正義，故法院對有罪之被告科刑，
應符合罪刑相當原則，使罰當其罪，此所以刑法第五十七條明定
科刑時應審酌一切情狀，尤應注意該條所列十款事項以為科刑輕
重之標準，此項原則於刑事訴訟法第三百七十條所定不利益變更
禁止原則之例外情形，亦有其適用。第一審判決對於甲○○、乙
○○所涉犯行，分別以七十七罪論罪科刑，宣告刑合併計算各為
有期徒八年六月，但定應執行之刑各為二年六月。原判決認定之
罪數減至八罪，宣告刑之合併刑期為有期徒刑四年，然定應執行
之刑則增為二年十月。而檢察官僅以甲○○、乙○○以偽造標單
方式詐欺取財，第一審漏未審酌行使偽造私文書部分，聲明上訴
，並未指摘第一審量刑失輕。原判決雖以第一審判決適用法條不
當而撤銷改判，但認定之犯罪情節並未加重，原判決何以量處較
第一審為重之刑，復未說明其理由，難謂無違罪刑相當原則及不
利益變更禁止原則。又共同正犯雖應就全部犯罪共負刑責，但非
謂必須科以相同之刑罰。是法院仍應斟酌各行為人參與犯罪之程
度，與各該行為人特具之科刑時應審酌之各項因素結果，量處適
當之刑。本件冒標合會，乙○○、甲○○參與程度、行為惡性似
非一致，乃原判決未加區別，將二人同等論罪，其刑之量定，亦
與實現分配正義之要求有違，同屬可議。上訴意旨指摘原判決不
當，尚非全無理由，應認有撤銷原判決發回更審之原因。
據上論結，應依刑事訴訟法第三百九十七條、第四百零一條，判
決如主文。
中    華    民    國  九十九  年    八    月   十九   日
                      最高法院刑事第八庭
                          審判長法官  洪  文  章
                                法官  王  居  財
                                法官  郭  毓  洲
                                法官  黃  梅  月
                                法官  邱  同  印
本件正本證明與原本無異
                                      書  記  官
中    華    民    國  九十九  年    八    月  二十三  日
                                                      Ｅ

司法院資訊處製作；財團法人民間司法改革基金會備份。
